最高法院刑事判決　　　　　　九十六年度台上字第七０二七號
上　訴　人　甲○○
上列上訴人因偽造文書案件，不服台灣高等法院中華民國九十五
年十月二十五日第二審判決（九十五年度上訴字第三０二四號，
聲請簡易判決處刑案號：台灣板橋地方法院檢察署九十四年度偵
字第一三九二三號），提起上訴，本院判決如下：
    主  文
上訴駁回。
    理  由
按刑事訴訟法第三百七十七條規定，上訴於第三審法院，非以判
決違背法令為理由，不得為之。是提起第三審上訴，應以原判決
違背法令為理由，係屬法定要件，如果上訴理由書狀未依據卷內
訴訟資料，具體指摘原判決不適用何種法則或如何適用不當，或
所指摘原判決違法情事，顯與法律規定得為第三審上訴理由之違
法情形，不相適合時，均應認其上訴為違背法律上之程式，予以
駁回。本件原審經審理結果，認為上訴人甲○○行使偽造文書犯
行明確，因而維持第一審論處上訴人行使偽造私文書，足以生損
害於公眾及他人罪刑之判決，駁回上訴人及檢察官在第二審之上
訴，已詳敘調查、取捨證據之結果及憑以認定犯罪事實之心證理
由。並就上訴人否認犯行之供詞及其所辯各語認非可採，予以論
述。就形式上觀察，原判決要無採證認事違背論理法則、經驗法
則或理由不備等違背法令之情形。上訴人上訴意旨略以：(一)、告
訴人黃信舜縱令與證人黃子芹父女感情疏離，而黃子芹與上訴人
同甘共苦，亦不能單憑此推論黃子芹之證詞不可信，況黃信舜與
上訴人亦因黃信舜外遇問題而感情惡化，甚至為離婚及贍養費而
涉訟，原判決卻採信黃信舜對上訴人不利之證詞，有違證據法則
。(二)、原判決認上訴人交付「富貴屋實業社」之營利事業登記證
影本給莊敬企業管理顧問有限公司（下稱莊敬公司）等節，係以
莊敬公司承辦人王啟清持該營利事業登記證影本等向台北縣政府
辦理變更登記等事宜為由，然告訴人自第一審審理時即一再陳稱
：確係交付該營利事業登記證正本等資料給莊敬公司之外務員梁
先生，梁先生辦妥後又將該正本交還，根本無需登報作廢等語，
復於原審審理時提出該登記證正本以實其說，且王啟清於第一審
審理時證稱：「被告交付的文件有營利事業登記證正本，確實有
出讓人『富貴屋實業社』的營利事業登記證正本」，詎原判決認
上訴人所交付莊敬公司者為該登記證影本並進而推論上訴人因未
得黃信舜同意，無法取得該正本，故指示莊敬公司承辦人代刊遺
失啟事，顯與前揭王啟清證詞不符，應屬證據上理由矛盾，其判
決當然違背法令云云。惟查：(一)、證據之取捨及事實之認定，係
屬事實審法院自由判斷之職權，此項職權之行使，倘不違背客觀
存在之經驗法則或論理法則，即無違法可言，自不能任憑己意，
指摘為違法，而資為上訴第三審之適法理由。原判決係以黃信舜
於第一審審理時竟以「她女兒」一詞指稱其與上訴人所生之女兒
黃子芹，並稱：已經很久沒有與她聯絡了，聽說她已經改名，但
不知道她改成什麼名字等語，並參以黃子芹證稱：伊當時在由上
訴人所實際經營之該實業社長期性工作，且沒有領薪水等語，足
見黃信舜與黃子芹因父女感情疏離，黃子芹當時則與上訴人同甘
共苦，共同支撐該實業社之營運，黃信舜指稱：「她女兒（即黃
子芹）」都站在上訴人立場講話云云，並非子虛烏有，因認黃子
芹迴護偏袒上訴人所為不實之證言，不足採信。此項證言證明力
自由判斷之職權行使，自形式上觀察，並未違背客觀存在之經驗
法則或論理法則。上訴意旨依憑主觀意見，任意指摘原審採證認
事違背論理法則，不能認為適法之第三審上訴理由。(二)、證人王
啟清於第一審審理時雖先證稱：「被告交付的文件有營利事業登
記證正本，確實有出讓人『富貴屋實業社』的營利事業登記證正
本」云云，但嗣又改稱：「已經這麼久了，我也不確定本件有沒
有拿到營利事業登記證正本」等語，是以王啟清於第一審之證詞
前後並不一致，尚難認係有利於上訴人之證據。原判決就此未為
必要之說明，雖嫌疏漏而具微瑕，然依刑事訴訟法第三百八十條
規定，仍不得資為適法之第三審上訴理由。是本件上訴意旨，純
係就屬原審採證認事職權之適法行使及原判決已說明事項，徒憑
己見，任意指摘為違法，且仍為單純事實之爭執，殊不足以辨明
原判決已具備違背法令而得上訴第三審之形式要件，其上訴為違
背法律上之程式，應予駁回。
據上論結，應依刑事訴訟法第三百九十五條前段，判決如主文。
中　　華　　民　　國　九十六　年　 十二 　月　 十三 　日
                      最高法院刑事第七庭
                          審判長法官  張　淳　淙
                                法官  劉　介　民
                                法官  張　春　福
                                法官  蔡　彩　貞
                                法官  林　俊　益
      本件正本證明與原本無異
                                      書  記  官
中　　華　　民　　國　九十六　年　 十二 　月　 二十 　日
                                                      Ｑ
